臺灣臺中地方法院刑事判決　　　　　　　　　　　　　　　九十一年度自字第七號
　　自　訴　人　甲○○
　　被　　　告　乙○○
右列被告因侵占案件，經自訴人提起自訴，本院判決如左：
    主  文
乙○○意圖為自己不法之所有，而侵占自己持有他人之物，處拘役伍拾日，如易科罰
金，以參佰元折算壹日。緩刑貳年。
    事  實
一、乙○○於民國九十年十月十七日，前往甲○○位於台中市○區○○路四一二號住
    處，向其承租車牌號碼五Ｒ─０五七號營業小客車乙輛，雙方約定租金每日新台
    幣（下同）六百五十元，如承租人逾三日不繳交租金，視同不再承租，雙方解除
    契約，承租人須於解除契約後三日內將車輛歸還。於同年十月二十六日，因車牌
    號碼五Ｒ─０五七號營業小客車故障，甲○○即更換車牌號碼七Ｐ─五七六號營
    業小客車（下簡稱系爭車輛）予乙○○使用，乙○○取得系爭車輛後，於九十年
    十一月十一日付清至同年十一月五日止之租金後，因經濟陷於困難，無力再按期
    給付租金，竟於九十年十一月十二日起，基於意圖為自己不法所有之犯意，將其
    持有中之系爭車輛予以侵占入己，並利用往來於苗栗縣及台中縣市之間，供其尋
    找工作及搭載客人營運謀生之交通工具，計共積欠租金達三萬一千二百元。嗣因
    乙○○積欠租金已達三日以上，經甲○○於九十年十二月十日委請銘律法律事務
    所王信雄律師，發函催告限期給付租金，乙○○仍拒付租金，甲○○於同年月十
    八日以存證信函為終止租約之意思表示，乙○○始於九十一年一月十八日將系爭
    車輛停放於甲○○前開住處附近，並經甲○○於是日發覺尋回。
二、案經甲○○提起自訴。
    理    由
一、訊據被告乙○○固坦承於右開時地向自訴人承租系爭車輛後，於九十年十一月十
    一日付清至同年月五日止之租金，自同年月六日起之租金即未給付，並於九十一
    年一月十八日始返還上開車輛等情不諱，然矢口否認有何侵占犯行，辯稱：伊只
    是因為景氣不好，才繳不出租金，沒有侵占之犯意云云。惟查：右揭事實，業據
    自訴人指訴歷歷，並有計程車租賃契約書影本、銘律法律事務所簡便行文函影本
    及自訴人終止契約之存證信函影本各乙份在卷可按。被告雖以前揭情詞置辯，然
    被告前曾於八十九年四月間，即向雙十交通事業有限公司租用營業小客車營運，
    截至九十年七月一日止積欠租金計達十三萬二千八百元，並於九十年八月間將該
    車駛往台中市○○路八百伴百貨公司旁巷子內停放，且通知友人轉知車行經理前
    往取回，因遭該公司以侵占罪嫌提出告訴，嗣經臺灣臺中地方法院檢察署檢察官
    以九十一年度偵緝字第三０九號不起訴確定在案，有該份不起訴處分書乙份附卷
    可稽，而本案被告犯案手法如出一轍，屢於積欠租金，知悉被害人提出告訴後，
    始將租得車輛恣意丟置他處，通知友人或使自訴人得以知悉之處所，使其等取回
    ，而被告於前案被訴後（九十年七月一日後）未幾，於九十年十月十七日即又向
    本案自訴人承租車輛，繳租未達一個月即又不繼續付租，顯然其本無持續付款之
    能力，且其於本院審理時亦供稱：後來因為伊生意不好，想換工作，又沒有機車
    ，所以才開系爭車輛去找工作之語，果被告無據為所有之不法意圖，理應先將系
    爭車輛返還自訴人，並將積欠之租金繳清，惟被告非但不為此舉，對於自訴人所
    寄發之存證信函不聞不問，更繼續使用該車尋找工作，足見被告確有於九十年十
    一月十二日起即有將系爭車輛易持有為所有之不法意圖至明，被告前開辯詞顯不
    足採信。本件事證業臻明確，被告犯行至堪認定。
二、核被告所為，係犯刑法第三百三十五條第一項侵占罪。爰審酌被告平日之素行，
    犯罪動機係為尋找工作以圖家庭之溫飽，所生危害非鉅，犯後深具悔意，並主動
    歸還系爭車輛，使自訴人損失不致擴大，態度良好等一切情狀，量處如主文所示
    之刑，並諭知易科罰金之折算標準。末查，被告前未曾受有期徒刑以上刑之宣告
    ，有臺灣高等法院被告全國前案紀錄表一紙在卷可按，犯後態度良好，且展現誠
    意與自訴人達成和解，有和解書乙紙存卷可據，其經此次偵審教訓，當益知戒慎
    ，信無再犯之虞，本院認前開對其宣告之刑，以暫不執行為適當，爰併予宣告緩
    刑二年，以啟自新。
據上論斷，依刑事訴訟法第三百四十三條、第二百九十九條第一項前段，刑法第三百
三十五條第一項、第四十一條第一項前段、第七十四條第一款，罰金罰鍰提高標準條
例第一條前段、第二條，判決如主文。
中     華     民     國     九十一      年      七      月      九      日
                                        法  官  賴妙雲
右正本證明與原本無異。
如不服本判決，應於送達後十日內向本院提出上訴狀 （須附繕本） ，上訴於台灣高等
法院台中分院。
                                        書記官
中     華     民     國     九十一      年      七      月      十      日
附錄本案論罪科刑法條：
刑法第三百三十五條
意圖為自己或第三人不法之所有，而侵占自己持有他人之物者，處五年以下有期徒刑
、拘役或科或併科一千元以下罰金。
前項之未遂犯罰之。
